最高法院民事判決　　　　　　　　　　　　　　　　八十七年度台再字第一○三號
　　再 審原 告　邱吳滿
　　再 審被 告　順大裕股份有限公司
　　法定代理人　張文儀
右當事人間請求確認抵押債權不存在等事件，再審原告對於中華民國八十七年二月二
十日本院判決（八十七年度台上字第三四二號），提起再審之訴，本院判決如左：
    主  文
再審之訴駁回。
再審訴訟費用由再審原告負擔。
    理  由
本件再審原告對於本院八十七年度台上字第三四二號確定判決（以下簡稱原確定判決
）以有民事訴訟法第四百九十六條第一項第一款規定之情形，提起再審之訴，係以：
再審原告於前訴訟程序雖主張系爭產品經銷合約係訴外人邱瑞奇（有時稱明興貿易公
司）與再審被告訂立，因明興貿易公司向再審被告購買之芒汁、八寶粥等貨品有瑕
疵，已經再審原告、邱瑞奇等人解除經銷合約。惟再審被告於前訴訟程序除抗辯其出
售之貨品無瑕疵，及已逾六個月之法定解約期間外，並未抗辯再審原告及邱瑞奇等人
非契約當事人，不得解除契約。原確定判決竟認系爭產品經銷合約係由明興貿易公司
與再審被告簽訂，邱瑞奇及再審原告均非契約當事人，不得主張解除契約，駁回再審
原告之第三審上訴，原確定判決顯已違背當事人進行主義及辯論主義之法則。又原確
定判決未說明其認定明興貿易公司為產品經銷合約當事人之依據，亦屬違背法令，原
確定判決適用法規顯有錯誤云云，為其論據。
按第三審為法律審，其所為之判決，以第二審判決所確定之事實為基礎，故民事訴訟
法第四百九十六條第一項第一款所謂適用法規顯有錯誤，對第三審判決而言，應以該
判決依據第二審判決所確定之事實而為法律上之判斷，有適用法規顯有錯誤之情形為
限。查本件系爭產品經銷合約係由訴外人明興貿易公司與再審被告簽訂，並由明興貿
易公司向再審被告買受產品，為前訴訟程序第二審法院合法確定之事實（參見前訴訟
程序第二審判決理由欄第五項。另再審原告於前訴訟程序主張產品經銷合約係由明興
貿易公司與再審被告簽訂，並由明興貿易公司向再審原告購買產品等事實，再審被告
予以自認，亦可參見前訴訟程序二審卷三二、三三、九七、一一五、一一六、一二一
、一二四、一四八、二○二頁）。本院原確定判決根據此項事實，認為解除契約，係
指當事人之一方，行使其本於法律或契約所定之解除權，使契約自始歸於消滅之一方
的意思表示而言。再審原告及邱瑞奇均非上開經銷合約之當事人，不得主張解除經銷
合約，再審被告與明興貿易公司間之經銷合約、買賣關係，尚未合法解除。因認第二
審法院所為再審原告敗訴之判決，理由雖有不同，結論並無二致，仍應予維持，爰駁
回再審原告之第三審上訴，核無適用法規顯有錯誤之情形。再審論旨，求予廢棄原確
定判決，非有理由。
據上論結，本件再審之訴為無理由。並依民事訴訟法第七十八條，判決如主文。
中      華      民      國    八十七    年      九      月      四      日
                              最高法院民事第二庭
                                  審判長法官  曾  桂  香
                                        法官  劉  延  村
                                        法官  徐  璧  湖
                                        法官  劉  福  聲
                                        法官  黃  秀  得
      右正本證明與原本無異
                                              書  記  官
中      華      民      國    八十七    年      九      月     十五     日
